【裁判字號】    95,台上,137
【裁判日期】    950112
【裁判案由】    公共危險
【裁判全文】
最高法院刑事判決              九十五年度台上字第一三七號
    上  訴  人  甲○○
                        40號.
上列上訴人因公共危險案件，不服台灣高等法院中華民國九十二
年五月六日第二審判決（九十二年度上訴字第五０四號，起訴案
號：台灣台北地方法院檢察署九十年度偵字第一六九五九號），
提起上訴，本院判決如下：
    主  文
原判決撤銷，發回台灣高等法院。
    理  由
本件原判決引用第一審判決所載之事實、證據及理由，認定上訴
人甲○○於民國九十年五月二十一日上午十時許飲酒後，至台北
縣烏來鄉○○路四十八號天池溫泉其前妻簡詠萍工作處，談判雙
方感情之事未果，心生不滿，即返回其住處，將汽油注入二瓶空
啤酒瓶內，製成汽油瓶，於同日上午十一時攜返天池溫泉，明知
該溫泉（包括營業廳內櫃、營業廳外溫泉池）營業時間內係現
有人所在之建築物，竟基於放火燒燬現有人所在之建築物之故意
，將該二瓶汽油瓶放置在天池溫泉營業廳門口，以打火機引燃置
於營業廳門口之二瓶汽油瓶，欲放火燒燬現有人所在之天池溫泉
，為在營業廳內之天池溫泉負責人游水池之子游啟業發覺，欲加
以制止，甲○○即拾起置於地上之前揭汽油瓶一瓶，向游啟業腳
部丟擲，該瓶汽油瓶即被拋向天池溫泉營業廳外女湯處掉落在地
，汽油瓶火花延燒至天池溫泉營業廳內櫃上方天花板及天池溫
泉女湯處，致游啟業受有左手、雙下腿二度燒燙傷之傷害（傷害
部分業經撤回告訴），天池溫泉營業廳內櫃上方天花板及天池
溫泉女湯處一帶受燻燒（毀損部分未據告訴），甲○○旋逃逸無
蹤，幸經天池溫泉內工作人員即時撲滅火勢，該建築物未達喪失
效用之損壞程度，未生燒燬之結果等情。因而維持第一審論處上
訴人放火燒燬現有人所在之建築物未遂罪刑之判決，駁回上訴人
在第二審之上訴，固非無見。
惟查科刑判決所認定之事實，與所採之證據，不相適合，即屬證
據上理由矛盾，其判決當然違背法令。原判決援引上訴人之供述
及告訴人游啟業之指訴，而認定上訴人在天池溫泉營業廳門口，
以打火機引燃置於該門口之二瓶汽油瓶，欲放火燒燬現有人所在
之天池溫泉，為游啟業發覺，欲加以制止，上訴人即拾起置於地
上之汽油瓶一瓶，向游啟業腳部丟擲，該瓶汽油瓶即被拋向天池
溫泉營業廳外女湯處掉落在地，汽油瓶火花延燒至天池溫泉營業
廳內櫃上方天花板及女湯處，致游啟業受有左手、雙下腳二度
燒燙傷之傷害等情。而其理由內則謂：上訴人攜帶汽油二瓶在天
池溫泉營業廳門口點燃，其中一瓶為游啟業所制止，上訴人則持
另一瓶朝營業廳房內丟擲等語。事實記載與理由說明不盡相符，
已有未當。且上訴人供稱：「我做兩瓶（汽油瓶），一瓶往游啟
業身上丟，一瓶往女大眾池丟，我可能是往上，所以才噴到天花
板。」「我是將二瓶汽油瓶放在營業廳大門口，游啟業前來之前
，我用打火機引燃，那時起火，所以燒到游啟業的手，游啟業跑
向大門外停車場，我就拿一瓶朝停車場方向丟，另一瓶丟向女湯
處。」游啟業證稱：「他（上訴人）拿兩瓶汽油瓶擺在店門口，
……我就走向大門口，被告隨手拿了一罐，我跟他搶，後來我手
被燙到，被告就順手往我雙腳的地上砸，另外一罐被告就往女湯
的上面丟，女湯和櫃是同一個屋簷，一邊是櫃，一邊是女湯
。」「女湯浴池上面沒有屋頂，它（汽油瓶）是掉在浴池旁邊，
離屋簷的地方大約六、七公尺。」「被告所持之汽油瓶二瓶，其
中一瓶是我向他阻止，發生爭執，所以就在該照片（下）有拖鞋
和營業門口之間，被告砸地燒到我的腳，被告是在營業廳門口拿
另外一瓶進入營業廳丟向女湯處。」各等語（第一審卷第二十四
、三十八、三十九頁，第二審卷第十九、二十一頁）。如果無訛
，則上訴人是否在天池溫泉營業廳門口點燃二瓶汽油瓶，一瓶砸
游啟業的腳，一瓶丟向女湯，即非無疑，原判決對此未詳予調查
釐清，遽引為上開認定，難謂無證據上之理由矛盾。又刑法第一
百七十三條第一項之放火燒燬現有人所在之建築物罪，係處罰故
意犯，必有放火燒燬現有人所在之建築物之故意，始能成立。上
訴人始終否認有放火燒燬天池溫泉建築物之故意，於第一審辯稱
：伊到天池溫泉找前妻談話不歡而散，伊氣不過回去喝酒，伊當
時很醉，丟汽油瓶並沒有目標，只是想發洩（第一審卷第二十四
、三十八頁）。於原審辯稱：伊在天池溫泉上過班，知道女湯處
那裏空曠露天，才往那裡丟等語（原審卷第四十九頁）。原判決
引用第一審之判決理由謂上訴人對前揭事實已坦承不諱，與卷存
資料已有不符。參酌游啟業上開證言，上訴人係在營業廳門口點
燃二瓶汽油瓶，於發生爭執時，持一瓶往其雙腳的地上砸，另外
拿一瓶進入營業廳丟向女湯處，掉落在浴池旁邊，離屋簷約六、
七公尺，女湯浴池上面沒有屋頂等情。如果無訛，則上訴人點燃
汽油瓶之目的為何？是否要放火燒燬天池溫泉？或如上訴人所辯
僅在發洩其情緒？如意在燒燬該溫泉，何以一瓶往游啟業雙腳之
地上砸，另一瓶則攜入營業廳丟向無屋頂之女湯浴池，而不直接
丟在營業廳內，均有欠明瞭。原判決對此未詳予調查釐清，剖析
明白，遽為判決，亦有可議。上訴意旨指摘原判決不當，非無理
由。按第三審法院應以第二審判決所確認之事實為判決基礎，刑
事訴訟法第三百九十四條第一項前段定有明文。原判決上述之違
背法令影響於事實之確定，本院無可據以為裁判，應將原判決撤
銷，發回原審法院更為審判。原判決不另為不受理諭知部分，基
於審判不可分原則，併予發回。
據上論結，應依刑事訴訟法第三百九十七條、第四百零一條，判
決如主文。
中    華    民    國  九十五  年    一    月  十二    日
                      最高法院刑事第一庭
                          審判長法官  董  明  霈
                                法官  林  茂  雄
                                法官  張  祺  祥
                                法官  呂  永  福
                                法官  陳  世  淙
      本件正本證明與原本無異
                                      書  記  官
中    華    民    國  九十五  年    一    月  十六    日
                                                 Ｒ


司法院資訊處製作；財團法人民間司法改革基金會備份。
